【裁判字號】    90,上,823
【裁判日期】    920325
【裁判案由】    確認債權關係不存在
【裁判全文】
臺灣高等法院民事判決  九十年度上字第八二三號
    上  訴  人  丁○○
                丙○○
    右  一  人
    訴訟代理人  周承武律師
    上  訴  人  己○○
    訴訟代理人  李晉安律師
    上  訴  人  辛○○
    被  上訴人  乙○○
                戊○○
    共      同
    訴訟代理人  徐權德
    被  上訴人  甲○○
    兼  右一人
    法定代理人  庚○○
右當事人間確認債權關係不存在事件，上訴人對於中華民國九十年七月九日臺灣新竹
地方法院八十九年度重訴字第三八號第一審判決提起上訴，本院判決如左：
    主      文
原判決廢棄。
被上訴人在第一審之訴駁回。
第一、二審訴訟費用由上訴人負擔。
    事      實
甲、上訴人方面：
    上訴人丙○○未於最後言詞辯論期日到場，惟據其以前到場，及上訴人丁○○、
    己○○、辛○○到場所為聲明及陳述如左：
壹、聲明：均求為判決
一、原判決廢棄。
二、被上訴人在第一審之訴駁回。
貳、陳述：除與原判決記載相同部分，予以引用外，並補稱略以：
    上訴人丙○○、辛○○、己○○均已具狀向原執行法院撤回聲明參與分配在案。
乙、被上訴人方面：
壹、聲明：上訴駁回。
貳、陳述：除與原判決記載相同部分予以引用，並補稱略以：
    上訴人所涉及偽造文書罪責部分，業經台灣新竹地方法院檢察署檢察官提起公訴
    。
    理      由
一、本件上訴人丙○○未於最後言詞辯論期日到場，核無民事訴訟法第三百八十六條
    所列各款之情形，爰依被上訴人之聲請，由其一造辯論而為判決。合先明。
二、本件被上訴人起訴主張：被上訴人乙○○、戊○○、甲○○、庚○○分別為已死
    亡之徐煥德之父、母、子及配偶；上訴人丁○○於民國（下同）八十四年五月四
    日凌晨六時四十分許，駕駛拼裝鐵牛車，行經新竹縣芎林鄉○○村○○段紅綠燈
    口時，撞及徐煥德所駕駛之自用小客車左側，致徐煥德頭部及胸腔出血死亡；被
    上訴人乃於八十四年間向原審聲請對上訴人丁○○之財產實施假扣押，並起訴請
    求損害賠償，經本院判決上訴人丁○○應賠償被上訴人新台幣（下同）二百二十
    二萬七千九百八十八元及自八十五年四月二十日起至清償日止按年息百分之五計
    算之利息確定，詎上訴人丁○○竟為脫免伊之財產由被上訴人受償，乃勾結上訴
    人丙○○、己○○、辛○○偽造假債權，由後三人向原審聲請發給確定之支付命
    令，再分別持以聲請強制執行，經視為聲明參與分配，致被上訴人可受分配之金
    額減少等情，求為確認上訴人丙○○對上訴人丁○○借款一百五十萬元本息；上
    訴人己○○對上訴人丁○○借款二百八十萬元本息；上訴人辛○○對上訴人丁○
    ○借款二百七十萬元本息債權不存在，及原執行法院八十七年度執字第四九九六
    號強制執行事件，就上訴人丁○○之財產執行所得之價金，於八十八年十二月十
    日作成分配表所列上訴人丙○○、己○○、辛○○應受分配金額，應予剔除之判
    決。
    上訴人則以：上訴人丙○○、己○○、辛○○分別對上訴人丁○○固有前開借款
    本息債權存在，並就強制執行上訴人丁○○之財產所得價金具狀聲明參與分配，
    惟嗣已具狀撤回該項參與分配之聲明等語，資為抗辯。
三、經查被上訴人主張伊等持有上訴人丁○○應賠償伊等共計二百二十二萬七千九百
    八十八元及自八十五年四月二十日起至清償日止按年息百分之五計付利息之終局
    確定判決為執行名義，向原執行法院聲請強制執行由原執行法院以八十七年度執
    字第四九九六號受理中，而上訴人丙○○、己○○、辛○○亦分別持有對上訴人
    丁○○有前開借款本息債權之確定支付命令，聲請併案強制執行，經視為聲明參
    與分配之事實，業據其提出原審八十五年度重訴字第一四一號判決、本院八十六
    年度上字第九○九號判決、最高法院八十七年度臺上字第一九七○號裁定、原法
    院八十七年度促字第一三八二一號支付命令、八十七年度促字第一三四九○號支
    付命令、八十八年度促字第一九七號支付命令及確定證明書、強制執行聲請狀、
    原執行法院通知為證（見原審卷第八頁至四一頁），且為上訴人所不爭執，固堪
    信為真實。
四、惟按確認之訴非原告有即受確認判決之法律上之利益者，不得提起。所謂即受確
    認判決之法律上利益，係指法律關係之存在與否不明確，原告主觀上認為其在法
    律上之地位有不安之狀態存在，且此種不安之狀態，能以確認判決將之除去者而
    言，（最高法院五十二年臺上字第一二四○號判例參照）。
五、被上訴人聲請原執行法院以八十七年度執字第四九九六號對上訴人丁○○之財產
    實施強制執行，以資受償，而上訴人丙○○、己○○、辛○○亦分別以對上訴人
    丁○○有前開借款本息債權，聲請併案強制執行，經視為聲明參與分配，致被上
    訴人可受分配之金額減少，被上訴人起訴請求確認上訴人丁○○與其餘上訴人相
    互間之前開借款本息債權不存在，於彼等起訴之初，固有即受確認判決之法律上
    利益，惟上訴人丙○○、辛○○、己○○業已分別於本院審理中之九十年十二月
    七日、九十一年三月八日及九十二年二月十三日具狀撤回上開參與分配之聲請，
    有原執行法院九十一年七月三日新院昭執賢四九九六字第一九六二二號函及九十
    二年三月三日新院昭執賢字第四九九六號函可稽（見本院卷第一宗第二五六頁、
    第二宗第五三頁），被上訴人原有於上開執行事件可受分配金額減少之危險，業
    已不存在，自無再以確認判決將之除去之必要，即被上訴人現已無即受確認判決
    之法律上利益；又上訴人丙○○、辛○○、己○○既已就上開執行事件撤回參與
    分配之聲請，則原執行法院自必更正分配表，將上訴人丁○○、己○○、辛○○
    予以排除，亦無再另以判決，將彼三人原在前開分配表所列應受分配金額，予以
    刪除之必要。
六、綜上所述，被上訴人請求確認上訴人丙○○對上訴人丁○○借款一百五十萬元本
    息；上訴人己○○對上訴人丁○○借款二百八十萬元本息；上訴人辛○○對上訴
    人丁○○借款二百七十萬元本息債權不存在；併請求原執行法院八十七年度執字
    第四九九六號強制執行事件，就上訴人丁○○之財產執行所得之價金，於八十八
    年十二月十日作成分配表所列上訴人丁○○、己○○、辛○○應受分配金額，應
    予刪除，均屬不應准許。從而原審所為上訴人敗訴之判決，自有未洽，上訴論旨
    指摘原判決不當，求予廢棄改判，為有理由。末查本件被上訴人雖受敗訴之判決
    ，惟被上訴人提起本件訴訟之行為，為伸張及防衛彼等之權利所必要，爰依民事
    訴訟法第八十一條第二款，命上訴人負擔本件訴訟費用之全部。附此明。
七、至兩造其餘之攻擊或防禦方法，及未經援用之證據，經本院斟酌後，認為均不足
    以影響本判決之結果，自無逐一詳予論駁之必要，併此敘明。
八、據上論結，本件上訴為有理由，依民事訴訟法第四百六十三條、第三百八十五條
    第一項前段、第四百五十條、第八十一條第二款、第八十五條第一項前段，判決
    如主文。
中      華      民      國    九十二    年      三      月    二十五    日
                                民事第十三庭
                                    審判長法  官  林  鄉  誠
                                          法  官  劉  清  景
                                          法  官  鄭  威  莉
右正本係照原本作成。
如不服本判決，應於收受送達後二十日內向本院提出上訴書狀，其未表明上訴理由者
，並應於提出上訴後二十日內向本院補提理由書狀（均須按他造當事人之人數附繕本
），上訴時應提出委任律師或具有律師資格之人之委任狀，委任有律師資格者，另應
附具律師及格證書及釋明委任人與受任人有民事訴訟法第四百六十六條之一第一項但
書或第二項（詳附註）所定關係之釋明文書影本。
中      華      民      國    九十二    年      三      月    二十七   日
                                          書記官  吳  瑞  英
附註：
民事訴訟法第四百六十六條之一（第一項、第二項）：
對於第二審判決上訴，上訴人應委任律師為訴訟代理人，但上訴人或其法定代理人具
有律師資格者，不在此限。
上訴人之配偶、三親等內之血親、二親等內之姻親，或上訴人為法人、中央或地方機
關時，其所屬專任人員具有律師資格並經法院認為適當者，亦得為第三審訴訟代理人
。


司法院資訊處製作；財團法人民間司法改革基金會備份。
